臺灣臺南地方法院民事判決　八十八年度訴字第一四四九號
　　原　　　告　　黃○○○
　　被　　　告　　Ｌ　○
　　訴訟代理人　　Ｕ○○
　　　　　　　　　Ｘ○○
　　被　　　告　　Ｓ○○
　　被　　　告　　Ｈ○○
　　　　　　　　　宇○○○
　　　　　　　　　Ｑ○○
　　訴訟代理人　　Ｆ○○
　　被　　　告　　宙○○
　　訴訟代理人　　未○○
　　被　　　告　　戌○○
　　訴訟代理人　　地○○○
　　　　　　　　　Ｅ○○
　　法定代理人　　甲○○
　　被　　　告　　壬○○
　　　　　　　　　卯○○
　　　　　　　　　玄○○
　　　　　　　　　酉○○○
　　　　　　　　　Ｋ　○
　　　　　　　　　天○○
　　訴訟代理人　　Ｏ○○
　　　　　　　　　Ｉ○○
　　被　　　告　　Ｐ○○
　　　　　　　　　Ｎ○○
　　　　　　　　　Ｍ○○
　　　　　　　　　乙○○○
　　　　　　　　　Ｒ○○
　　　　　　　　　Ｄ○○
　　　　　　　　　Ｊ○○
　　訴訟代理人　　Ｉ○○
　　被　　　告　　Ａ○○
　　　　　　　　　Ｃ○○
　　　　　　　　　亥○○
　　　　　　　　　Ｂ○○
　　法定代理人　　Ｔ○○
　　被　　　告　　Ｈ○○
　　　　　　　　　丙○○
　　　　　　　　　丁○○
　　　　　　　　　戊○○
　　　　　　　　　Ｙ○○○
　 　　　　　　　 巳○○○
　　　　　　　　　午○○○
　　　　　　　　　辰○○
　　　　　　　　　己○○
　　　　　　　　　癸○○
　　　　　　　　　庚○○
　　　　　　　　　辛○○
　　　　　　　　　丑○○
　　　　　　　　　子○○
　　　　　　　　　寅○○
　　　　　　　　　申○○○
　　　　　　　　　Ｗ○○○
　　　　　　　　　Ｖ○○○
　　　　　　　　　Ｚ○○
右當事人間請求分割共有物事件，本院判決如左：
    主    文
被告玄○○、Ｏ○○、酉○○○、Ｋ○、天○○、Ｐ○○、Ｎ○○、Ｍ○○、乙○○○、Ｒ○○、Ｉ○○、Ｄ○○、Ｊ○○應與原告就被繼承人陳塗所有之坐落台南縣新
營市○○段四０五之九地號、地目建、面積０．一四六九公頃土地，應有部分十二分
之一；及坐落同段四０五之二地號、地目建、面積０．００一九公頃土地，應有部分
十二分之一，分別辦理繼承登記。
被告Ｚ○○、Ｃ○○、Ａ○○、亥○○、Ｂ○○、Ｈ○○、丙○○、丁○○、戊○○
、Ｙ○○○、巳○○○、午○○○、辰○○、己○○、癸○○、庚○○、辛○○、丑
○○、子○○、寅○○、申○○○、Ｗ○○○、Ｖ○○○等人應就被繼承人陳沈挽所
有之坐落台南縣新營市○○段四０五之二地號、地目建、面積０．００一九公頃、應
有部分四分之一，辦理繼承登記。
兩造共有之坐落台南縣新營市○○段四０五之九地號、地目建、面積０．一四六九公
頃土地，應分割如附圖甲案所示：Ａ部分面積六一點二一平方公尺，分歸被告戌○○
取得；Ｂ部分面積六一點二一平方公尺，分歸被告宙○○取得；Ｃ部分面積六一點二
一平方公尺，分歸被告Ｑ○○取得；Ｄ部分面積六一點二一平方公尺，分歸被告台南
縣新營市農會取得；Ｅ部分面積二四四點八三平方公尺，分歸被告Ｓ○○取得；Ｆ部
分面積四八點八四平方公尺，分歸被告Ｃ○○、Ａ○○，按應有部分二分之一比例保
持共有，Ｇ１部分面積七三點四五平方公尺，分歸原告與被告玄○○、Ｏ○○、Ｋ○
、天○○、酉○○○、Ｉ○○、Ｊ○○、Ｒ○○、Ｄ○○，各按原應有部分之比例保
持共有（即被告玄○○、Ｏ○○、Ｋ○、天○○、酉○○○應有部分均各三十分之五
，原告、Ｉ○○、Ｊ○○、Ｒ○○、Ｄ○○應有部分均各三十分之一）；Ｇ２部分面
積四八點九七平方公尺，分歸被告Ｐ○○、Ｍ○○、Ｎ○○、乙○○○，各按應有部
分四分之一之比例保持共有；Ｈ部分面積一二二點四二平方公尺，分歸原告與被告Ｉ
○○、Ｊ○○、Ｒ○○、Ｄ○○，各按應有部分五分之一之比例保持共有；Ｉ部分面
積八０點八０平方公尺，分歸被告卯○○取得；Ｊ部分面積五四點七二平方公尺，分
歸被告壬○○取得；Ｋ部分面積一八二點八九平方公尺，分歸被告Ｈ○○、宇○○○
，各按應有部分四九八分之三九０及四九八分之一０八之比例保持共有；Ｌ部分面積
三六七點二四平方公尺，分歸被告Ｌ○取得。
兩造共有之坐落台南縣新營市○○段四０五之二地號、地目建、面積０．００一九公
頃之土地，應分割如附圖甲案所示：Ａ部分面積一點六０平方公尺，分歸原告與被告
Ｉ○○、Ｊ○○、Ｒ○○、Ｄ○○，各按應有部分五分之一之比例保持共有；Ｂ１部
分面積０點九五平方公尺，分歸原告與被告玄○○、Ｏ○○、Ｋ○、天○○、酉○○○、Ｉ○○、Ｊ○○、Ｒ○○、Ｄ○○，各按原應有部分之比例保持共有（即被告玄
○○、Ｏ○○、Ｋ○、天○○、酉○○○，應有部分均各三十分之五，原告、Ｉ○○
、Ｊ○○、Ｒ○○、Ｄ○○應有部分均各三十分之一）；Ｂ２部分面積０點六三平方
公尺，分歸被告Ｐ○○、Ｍ○○、Ｎ○○、乙○○○，各按應有部分四分之一之比例
保持共有；Ｃ部分面積三點一六平方公尺，分歸被告Ｑ○○、戌○○、宙○○、台南
縣新營市農會，各按應有部分四分之一之比例保持共有；Ｄ部分面積三點一六平方公
尺，分歸被告Ｓ○○取得；Ｅ部分面積四點七五平方公尺，分歸被告Ｌ○取得；Ｆ部
分面積四點七五平方公尺，分歸被告Ｚ○○、Ｃ○○、Ａ○○、亥○○、Ｂ○○、Ｈ
○○、丙○○、丁○○、戊○○、Ｙ○○○、巳○○○、午○○○、辰○○、己○○
、癸○○、庚○○、辛○○、丑○○、子○○、寅○○、申○○○、Ｗ○○○、Ｖ○○○，各按原應有部分之比例保持共有（即被告Ｚ○○、Ｈ○○、辰○○應有部分均
各七分之一，被告Ｃ○○、Ａ○○應有部分均各二十一分之一，被告己○○、癸○○
、庚○○、辛○○有部分均各二十八分之一，被告亥○○、Ｂ○○、丙○○、丁○○
、戊○○、Ｙ○○○、巳○○○、午○○○、丑○○、子○○、寅○○、申○○○、
Ｗ○○○、Ｖ○○○應有部分均各四十二分之一）。
訴訟費用由兩造依附表所示之比例負擔。
    事    實
甲、原告方面：
    一、聲明：請求判決如主文所示。
    二、陳述：
        （一）坐落台南縣新營市○○段四０五之九地號、地目建、面積０．一四六
              九公頃，及同段四０五之二地號、地目建、面積０．００一九公頃土
              地為兩造所共有（兩造之應有部分詳如起訴狀所附之附表一），兩造
              間並無不可分割之協議，亦無因使用目的不能分割之情形，然因兩造
              間無法達成分割協議，故訴請裁判分割。
        （二）本件被告Ｇ○○之部份（涉及系爭四０五之九地號土地）應由Ｃ○○
              、Ａ○○兩人承受訴訟，因系爭四０五之九地號土地中Ｇ○○之持分
              係由Ｃ○○、Ａ○○兩人分割繼承並巳辦竣分割繼承登記。
        （三）本件被告陳沈挽之部份（涉及系爭四０五之二地號土地）應由Ｚ○○
              等廿四名繼承人承受訴訟，按系爭四０五之二地號土地中陳沈挽之持
              分並未辦理繼承登記，經原告查詢結果，就此部份應由Ｚ○○、陳春
              梅、Ａ○○、Ｔ○○、亥○○、Ｂ○○、Ｈ○○、丙○○、丁○○、
              戊○○、Ｙ○○○、巳○○○、午○○○、辰○○、己○○、癸○○
              、庚○○、辛○○、丑○○、子○○、寅○○、申○○○、Ｗ○○○
              、Ｖ○○○等廿四名繼承人承受訴訟程序。
        （四）原告主張四０五之九地號之分割方案之理由（詳原告九十年三月二十
              日陳報狀所提出附件Ｂ附圖所示方法即附圖甲案分割）按由於四０五
              之九地號左下方緊鄰之四０五之四地號為原告與被告Ｉ○○、Ｊ○○
    　　　　　、Ｒ○○、Ｄ○○等五人共有，且四０五之九地號左下角處之建物南
    　　　　　縣新營市○○路一二八號亦為原告與被告Ｉ○○、Ｊ○○、Ｒ○○、
    　　　　　Ｄ○○等五人共有，故原告主張應將四０五之九地號之左下角即Ｈ部
    　　　　　份分歸予原告與被告Ｉ○○、Ｊ○○、Ｒ○○、Ｄ○○等五人各以五
    　　　　　分之一之持分比例維持共有俾可與下方緊鄰之四０五之四地號土地暨
    　　　　　其上之建物為合併利用以增進效益。至於就被繼承人陳塗之持分，由
    　　　　　於原告與被告玄○○、Ｏ○○、Ｋ○、天○○、酉○○○、Ｉ○○、
    　　　　　Ｊ○○、Ｒ○○、Ｄ○○等十人係屬陳塗之配偶一系之子孫，而被告
    　　　　　Ｐ○○、Ｍ○○、Ｎ○○、乙○○○等四人則係屬陳塗之小妾一系之
    　　　　　子孫，兩系之間素不和睦，致就陳塗所遺之持分乃宜分為兩部份，且
    　　　　　分歸予陳塗之配偶一系子孫之部份更宜與Ｈ部份緊鄰，如此始易與Ｈ
    　　　　　部份合併利用而增進地利，故Ｇ１部份應分歸予陳塗配偶一系之原告
    　　　　　與被告玄○○、Ｏ○○、Ｋ○、天○○、酉○○○、Ｉ○○、Ｊ○○
    　　　　　、Ｒ○○、Ｄ○○等十人維持共有，而Ｇ２部份則分歸予陳塗小妾一
    　　　　　系之被告Ｐ○○、Ｍ○○、Ｎ○○、乙○○○等四人維持共有。
　　　　（五）原告主張四０五之二地號之分割方案之理由（詳原告九十年三月二十
　　　　　　　日陳報狀所提出附件Ａ附圖即附圖甲案所示方法分割）按由於四０五
　　　　　　　之二地號左上方緊鄰之四０一之卅一地號為原告與被告Ｉ○○、陳毓
    　　　　　洲、Ｒ○○、Ｄ○○等五人共有，故原告主張應將四０五之二地號之
    　　　　　上方緊鄰四０一之卅一地號處即Ａ之部份分歸予原告與被告Ｉ○○、
    　　　　　Ｊ○○、Ｒ○○、Ｄ○○等五人各以五分之一之持分比例維持共有俾
    　　　　　可與上方緊鄰之四０一之卅一地號土地合併利用以增進效益。至於就
    　　　　　被繼承人陳塗之持分，基於與前開第二段所述相同之理由，亦應將之
    　　　　　分為兩個部份、且分歸予陳塗之配偶一系子孫之部份更宜與Ａ部份緊
    　　　　　鄰，故Ｂ１部份應分歸予陳塗配偶一系之原告與被告玄○○、Ｏ○○
    　　　　　、Ｋ○、天○○、酉○○○、Ｉ○○、Ｊ○○、Ｒ○○、Ｄ○○等十
    　　　　　人維持共有，而Ｂ２部份則分歸予陳塗小妾一系之被告Ｐ○○、陳榮
   　　　　　 池、Ｎ○○、乙○○○等四人維持共有。
    三、證據：提出土地登記謄本二件、繼承系統表二件、戶籍謄本二十五件。
乙、被告方面：
  壹、被告Ｓ○○部分：
    一、聲明：請求判決原告之訴駁回。
　二、陳述：
　　　（一）有關系爭土地之分割方式，兩造分別提出甲、乙、丙、丁四個分割方
              案，並由　鈞院諭命鹽水地政事務繪製成果圖在卷，甲方案係由原告
              黃○○○提出，丙方案係由Ｌ○提出，丁方案則由被告玄○○等所提
              ，惟上開三個方案均有不甚妥當之處，對於各共有人均非有利，茲詳
              述如后：
  　　　　　１、就原告黃○○○主張之分割方案甲案而言：
                （１）按建築技術規則建築設計施工篇第二章（下稱上開規則）第
                      二條有關私設通路寬度之規定，長度大於二十公尺者為五公
                      尺，而原告主張之分割方案，在系爭四０五之九地號土地內
                      設有寬度六公尺之道路，而該私設通路長僅約二十二公尺，
                      依上開規定，其寬度以五公尺即符法定寬度，且足供通行之
                      用，並無須將道路寬度定為六公尺，是以原告之分割方案主
                      張該道路之寬度應為六公尺，即非妥適。
                （２）次按上開規則第三條之一規定，私設通路為單向出口，且長
                      度超過三十五公尺者，應設置迴車道。查，原告主張之分割
                      方案系爭四０五之九地號土地所設之道路雖為單向出口，然
                      其長度並未逾三十五公尺（僅約二十二公尺），依上開規定
                      ，並無設置迴車道之必要，故原告主張該私設道路應設置迴
                      車道，顯非必要。
                （３）而依原告主張之分割方案，除Ｇ○○外，其餘共有人分得之
                      土地或面臨復興路、或與民生路相接、或與博愛街相連，對
                      外通行均無罣礙，是以設置該條道路主要是供Ｇ○○對外通
                      行之用，惟若將Ｇ○○分得面臨民生路之土地，自無再設置
                      道路之必要。
                （４）綜上，依原告主張之分割方案，系爭四０五之九號地號土地
                      因設置該條道路及迴車道，致各共有人均須負擔不少道路面
                      積而使分得之土地面積減少，對上開土地之利用顯非經濟，
                      對各共有人自非有利，故原告主張之分割方案，並不足採。
  　　　　　２、就被告Ｌ○主張之分割方案-丙案而言：
                （１）該方案中，被告Ｓ○○分得之Ｃ部分，因寬度僅十公尺（面
                      臨民生路之寬度），而現有房屋寬度為十六公尺，則被告陳
                      樹王之房屋必將被拆除而有損害，被告卯○○、林清海分得
                      之Ｇ、Ｈ部分，亦與渠等現有房屋之位置不盡相符，渠二人
                      之房屋同樣會被拆除致受有損害。由於上開房屋並非老舊至
                      不堪使用程度，若因分割而須被拆，顯與共有人欲保存房屋
                      之意願有違，且將足堪使用之房屋拆除，徒增共有人重建房
                      屋之負擔，對上開共有人顯然不利，是以上開方案實非妥適
                      ，自不足採。
                （２）分割共有土地之目的，在於廢止土地共有關係，是以土地分
                      割後，應使共有關係消滅或減少，否則顯有違反分割土地之
                      目的。查，該方案中，將被告戌○○、宙○○、Ｑ○○、新
                      營市農會維持共有，被告Ｇ○○、陳沈金蓮、Ｇ○○保持共
                      有，原告黃○○○與被告東榮等十四人繼續共有，除未慮及
                      原告黃○○○與被告Ｉ○○、Ｊ○○、Ｒ○○、Ｄ○○等願
                      依持分五分之一比例維持共有而單獨分得土地之意願外，系
                      爭土地分割後仍存在多人繼續共有之關係，增加日後土地利
                      用之不便，亦有違分割共有土地之目的，實非適當之分割方
                      案，顯不足採。
                （３）此外，該方案將被告戌○○、宙○○、Ｑ○○及新營市農會
                      依持分六分之一比例維持共有，但卻將渠等分得之土地分為
                      Ａ部分及Ｄ部分，而未能使其合併使用，此種分割方式實非
                      妥適，對土地之利用顯不經濟，且依該方案多數共有人分得
                      部分土地為狹長形，就土地之利用而言，殊為不便，對各共
                      有人自非有利，故該方案並不足採。
              ３、就被告玄○○等提出之分割方案丁案而言：
                  因被告玄○○等十人不願與Ｐ○○、Ｍ○○、Ｎ○○及乙○○○
                  等四人保持共有，故將被告Ｓ○○主張之乙案中Ｇ部分再分為G1
                  與G2，惟Ｐ○○等人分得之G2部分面寬僅二公尺，依台灣省畸零
                  地使用規則第三條第一項第一款之規定，其面寬未及三，五公尺
                  ，為畸零地，依同法第九條之規定乃不得建築，是以依該方案將
                  造成Ｐ○○等四人分得之土地無法建築使用，顯非妥適公允。
        （二）另，被告戌○○雖主張被告Ｓ○○提出之乙方案會造成多數畸型地，
              影響土地利用價值及經濟效益，惟被告Ｓ○○所提之乙方案為顧及各
              共有人維持現有房屋之完整性及各共有人使用現況，致有部分土地並
              非方正，此乃不得已之事，但此種分割方式對共有人就土地利用及經
              濟效益考量之影響甚微。而，系爭土地北面面臨博愛街，目前博愛街
              僅有小部分土地尚未徵收，致未與民生路相接，但並非無路出入之袋
              地（註：該街東邊與其他道路相通），日後博愛街開通，該部分土地
              價值之增漲，顯然可期，而系爭土地南面面臨復興路，西面面臨民生
              路，但非直接與道路相接，均須經由其他地號土地方與道路相通，是
              以該部分土地之價值與面臨博愛街之土地價值相差甚微，故土地價差
              問題並不若被告Ｌ○及戌○○所主張之懸殊，似無須提供金錢補償之
              必要。
        （三）至於，被告戌○○復主張被告Ｓ○○及原告黃○○○早已離鄉他遷，
              在未經共有人同意，占用共有地精華地段，建屋出租，坐享鉅額租金
              之利一事，並非事實。查，被告Ｓ○○搭建現有房屋時，如非經共有
              人同意，其何能順利搭建？近年因子女均在外創業，年邁體弱，無法
              獨立生活，且無工作能力，為維持生活所需，乃將現有房屋出租，藉
              收取些微的租金勉強維生，並至子女家中居住，並非如戌○○所言坐
              享鉅額租金之利，是以其所言顯非實在。
        （四）綜上所述，原告、被告Ｌ○及玄○○等主張之甲、丙、丁分割方案均
              非妥適，對系爭四０五之九地號土地之利用，亦不經濟，實不宜採行
              。而被告Ｓ○○所主張之乙分割方案，不僅各共有人分得之土地面積
              增加，且各共有人現有房屋不會被拆除，各共有人分得之土地均面臨
              現有道路，對外通行無礙，並且均可建築使用，實較前開之個分割方
              案妥適。為此爰狀請鈞院鑒核，准予判決如被告主張之乙分割方案。
  貳、被告Ｌ○、Ｈ○○、宇○○○、宙○○、Ｑ○○、台南縣新營市農會、Ａ○○
      、Ｃ○○部分：
      一、聲明：請求判決原告之訴駁回。
　　　二、陳述：
　　　　（一）為求公平、客觀，民乃主張依土地路線價為基準之計算方式辦理分
  　　　　　　割，並向鈞院提出訴狀說明（即丙案），該訴狀並附有計算辦法（台
  　　　　　　灣省繁榮街道路線價區段宗地地價計算原則）為佐證及試算分配表予
  　　　　　　以說明。
　　　　（二）有關原告所提甲案缺點，前經民具狀簽辯在案，另有關Ｓ○○所提乙
  　　　　　　案，有下列不公平情事：
　　　　　　　(一)單純以總面積乘以持分比例算得分配面積，未顧及各共有人分得部
　　　　　　　　份之價值（例如路角地或靠近大馬路邊土地價值應較高），且缺乏
　　　　　　　　價值計算標準。
  　　　　　　　(二)Ｌ○、Ｈ○○所分得土地奇形怪利狀，不利土利用。
　　　　　　　　(三)Ｓ○○持分六分之一，而所分得面向民生路之寬度約公尺，持
　　　　　　　　　分少反而分配面向繁榮街道之寬度大，且有數倍之距，對Ｌ○很
　　　　　　　　　不公平。
　　　　　　　　(四)戌○○農會等人完全被分配在８米寬未開闢完成之博愛街，實不
　　　　　　　　　公平。
　　　　（三）目前各共有人所提分割方案中，如依修正丙案之分配位置辦理分割，
  　　　　　　各共有人分得土地較方正，較為有利將來土地使用，原則上被告贊同
  　　　　　　依該方案之位置分配方式辦理分割。惟該修正丙案係單純依總面積乘
  　　　　　　以持分比例算得分配面積，被告Ｌ○分配所得之土地位置與其他多位
  　　　　　　共有人分配所得之土地位置相較，顯未顧及土地經濟價值而有價值上
  　　　　　　之不公平情事（最高法院年台上2117號判例參照）。例如被告Ｌ○
  　　　　　　分配所有很大面積面向八米寬博愛街，與其他多位共有人全部分配面
  　　　　　　向民生路（米寬）或復興路（米寬）者，即顯有經濟價值上之不
  　　　　　　公平。
　　　　（四）依前述被告分配位置與其他立共有人分配位置既有土地價值不同之差
    　　　　　異，應鑑定計算土地價值後相互補償，使取得土地價值較其應有部分
   　 　　　　折算之價值為多者補償較少者，斯符合公平之原則。惟因金錢補償牽
    　　　　　涉應負補償責任共有人之償債能力及意，願為避免日後又衍生問題，
              糾葛不斷，仍請鈞院儘可能的以調整分配面積折算補償金額方式處理
    　　　　　（例如將Ｌ○分配在街之土地地藉線向民生路方向平行移動使面積增
    　　　　　大，將各共有人在民生路之地籍線界址做調整，以減低或消弭補償金
    　　　　　額）。
  參、被告戌○○部分：
      一、聲明：請求判決原告之訴駁回。
　　　二、陳述：
　　　　（一）按本案分別原告黃○○○提出甲案，被告Ｓ○○提出乙案被告Ｌ○提
　　　　　　　出丙案。其中甲乙案均能共有人占用之相關位置，權予以分配。惟獨
  　　　　　　對被告戌○○、Ｑ○○、宙○○，新營市農會等四人之權分配位置與
  　　　　　　實際占用位置順序錯置未予詳察即權定預以分配位置，被告等將因其
  　　　　　　誤失而受其害為以然請　鈞院詳查並予以更正權分配丁段為戌○○，
  　　　　　　ｋ段為宙○○，Ｌ段維鈞，Ｍ段為新營市農會（如附(一)），俾符事實
  　　　　　　外，並就上述三個分割案提出已見決參酌：
  　　　　　　甲案：
  　　　　　　(一)損失共有巷道，價值一千卅四萬元。查係爭共有地面積僅一四六九
    　　　　　　平方公尺但為使分割後各共有人進出方便，須保留共有巷道一七三
    　　　　　　平方公尺，其保留面積占土地總面積100分之12共有人損失頗大，
    　　　　　　以為最不利之分割方案。如依照台南縣稅損稽很寡地價稅課稅資料
    　　　　　　每平方公尺新台幣五萬八千計算，總價值為一千卅四萬元，各共有
    　　　　　　人持分面積計算：持分4分之1者一人，即被告Ｌ○將損失土地面積
    　　　　　　廿四平方公尺，價值二．．．，持分6分之1者有三人即原告陳林玉
    　　　　　　桂及其有人。被告Ｓ○○及浩戌○○、Ｑ○○、宙○○、新營市農
    　　　　　　會等四人，將損失土地各廿八平方公尺，土地價值各一百六十七萬
    　　　　　　元。
  　　　　　　(二)土地位置之不同其土地價值相差速四倍，以金錢補償價差之困擾多
    　　　　　　。經向水地政事務所查詢新營段405-9號土地，據查有三個路線
    　　　　　　價：面向復興路，即權分配A、B、C、I段每平方公尺
    　　　　　　92,100元。面向民生路，即D、E、F段每平方公尺 55,000元。
    　　　　　　面向博愛街即，J、K、L、M段每平方公尺18,200元。依上開土地
    　　　　　　單價計算：原告黃○○○及其其有人持分12分之1，權分配A段；持
    　　　　　　分12分之1，權分配D段，共可分得土地總價一千五百八十萬元。陳
    　　　　　　樹王持分6分之1，權分配E段，可分得土地總價一千一百八十萬元
    　　　　　　。被告戌○○、Ｑ○○、陳秀錐新營市農會等四人，共持分6分之1
    　　　　　　權分配J、K、M段可分得土地總價值三百九十二萬元。上述三例分
    　　　　　　各6分之1，但權分配位置之不同共識，尚符民法第八二四條之協議
    　　　　　　規定，最後聯名提案有八人，佔共有人分之８，共持分面積為陳
    　　　　　　厭四分之一，Ｈ○○、陳沈金蓮4000分之498，Ｇ○○4000分之133
    　　　　　　，戌○○、Ｑ○○、陳秀錐、新營市農會等四人，6分之1，共持有
    　　　　　　面積八四三平公尺，遠超過半數七三五平方公尺，似也與民法第八
    　　　　　　二０後有共有權為將來重新分割之便，乃自預同意合併分割，以與
    　　　　　　單獨分割共有物以消減共有關係為目的意旨有所違。
　　　　（二）甲乙案提案人均早已遷移他鄉發展，但數十年來仍占用共有地精華地
　　　　　　　段渠等均未經共有人之同意違法或增或改或拓建房及庭院隔成店舖，
　　　　　　　逐間出租，坐典租之利年收租金數十萬元甚或百萬元以上。為共有人
　　　　　　　中使用土地利之既得利益者，渠等獲衛自身私益惟恐因分割案而權益
　　　　　　　受損，其情可惡。丙案提案八人，Ｌ○外，餘均占用距道路較深遠地
　　　　　　　段，除適居進外、進出尚須賴私設小巷道。雖艱幸固守租蔭卻未蒙共
　　　　　　　有土地使用之利，反而一直與其負擔同額地價稅之不公，為弱勢一群
　　　　　　　。其對丙案之期然，亦屬人之常情。總之甲乙案為既得利益者所期待
　　　　　　　；丙案為弱勢一群所期望。取甲乙案則助長有錢者更加添財勢，取丙
　　　　　　　案則可造就弱者生機重現，無限功德公平正義亦得伸。
  肆、被告玄○○、壬○○、卯○○、酉○○○、Ｋ○、天○○、Ｏ○○、Ｒ○○、
      Ｉ○○、Ｊ○○、Ｄ○○部分：
      一、聲明：請求判決原告之訴駁回。
      二、陳述：同意採甲案為分割方案，因同段四０五之十四號土地為其等所有，
          如分得Ｇ１部分可合併使用。
  伍、被告Ｎ○○部分：
    　一、聲明：請求判決原告之訴駁回。
　　　二、陳述：
　　　　（一）緣陳情人自出生後即居住租厝至今有五十幾年之久，祖厝基地坐落於
　　　　　　　複丈圖示Ｈ與Ｇ之中間位置，除了陳情人及子女居住外，並供俸歷代
　　　　　　　祖先牌位，數十年如一，均由陳情人祭祀上香，其餘家族（欲分割共
　　　　　　　圖示Ｈ、Ｇ1、Ｇ2、Ｆ）均住在外地並未居住在圖示Ｈ、Ｇ1、Ｇ2、
　　　　　　　Ｆ之土地上，僅有陳情人及子女於租厝共同居住（詳附居家生活照片
　　　　　　　，租厝及祖先牌位照片）。
　　　　（二）目前頃獲知分割共有物中有將陳情人持分地分配至Ｇ2圖示後方，如
　　　　　　　若果是，則租先牌位無人供俸勢將隨陳情人拆遷，並需大費周章重建
　　　　　　　及供設，無論人力財力精力均是有違經濟原則，對陳情人目前經濟狀
　　　　　　　況顯有困難，更對陳情人於原土地上（Ｇ1）己經居住五十幾年之久
　　　　　　　，再刻意移挪實有欠公平之。請准重新審酌分割方案，並准予陳情人
　　　　　　　持分土地及祖先牌立在原位置（Ｇ1）前方。
陸、被告Ｐ○○、Ｍ○○、乙○○○、亥○○、Ｂ○○、丙○○、丁○○、戊○○、
    Ｙ○○○、巳○○○、午○○○辰○○、己○○、癸○○、庚○○、辛○○、丑
    ○○、子○○、寅○○、申○○○、Ｗ○○○、Ｖ○○○、Ｚ○○未於言詞辯論
    期日到場，亦未提出書狀作何聲明或陳述。
丙、本院依原告之聲請履勘系爭土地，並囑託台南縣鹽水地政事務所依兩造所提出之
    分割方案製作複丈成果圖。
    理　　由
甲、程序方面：
    一、本件被告宇○○○、Ｑ○○、宙○○、戌○○、台南縣新營市農會、Ｐ○○
        、Ｎ○○、Ｍ○○、乙○○○、Ｒ○○、Ｉ○○、Ｄ○○、Ｊ○○、Ａ○○
        、亥○○、Ｂ○○、丙○○、丁○○、戊○○、Ｙ○○○、巳○○○、午○○○辰○○、己○○、癸○○、庚○○、辛○○、丑○○、子○○、寅○○
        、申○○○、Ｗ○○○、Ｖ○○○、Ｚ○○經合法送達，無正當理由，未於
        言詞辯論期日到場，核無民事訴訟法第三百八十六條所列各款情形，爰依原
        告之聲請，由其一造辯論而為判決。
    二、按訴狀送達後，原告不得將原訴變更或追加他訴，民事訴訟法第二百五十五
        條第一項定有明文。同法第二百五十六條第二款復規定，前條規定於該訴訟
        標的對於數人必須合一確定者，追加其原非當事人之人為當事人無礙。又按
        土地法第七十三條之一規定：土地或建築改良物，自繼承開始之日起逾一年
        未辦理繼承登記者，經該管直轄市或縣市地政機關查明後，應即公告繼承人
        於三個月內聲請登記；逾期仍未聲請者，得由地政機關予以列冊管理。但有
        不可歸責於聲請人之事由，其期間應予扣除。前項列冊管理期間為十五年，
        逾期仍未聲請登記者，由地政機關將該土地或建築改良物清冊移請國有財產
        局公開標售，並非規定列冊管理期間，繼承人仍未聲請繼承登記者，即屬國
        有；此項規定之形式與民法第七百五十八條及第七百五十九條所規定者不同
        ，應無從依其規定之反面解釋，而認代管期間屆滿，繼承人所遺之土地即屬
        國有；再依土地登記規則第二十八條第二款規定，政府機關仍有託地政機關
        為國有土地登記之義務，故在未完成登記前，仍難認被繼承人遺留之土地已
        屬國有，即繼承人所繼承該土地之權利並未喪失，故其他共有人仍得以該已
        死亡共有人之繼承人為被告，請求其辦理繼承登記同時並分割共有物（司法
        院八四廳民一第一三三四一號研究結論）。本件原告於起訴後，因其中共有
        人即被告Ｇ○○死亡，其所有之系爭四０五之九地號土地，僅由其繼承人中
        之Ｃ○○、Ａ○○兩人分割繼承並巳辦竣分割繼承登記，有土地登記謄本可
        按，故由Ｃ○○、Ａ○○兩人承受訴訟，而追加該二人為被告。又查，被繼
        承人陳沈挽所共有之系爭四０五之二地號土地，雖因繼承人遲未辦理登記，
        乃由台南縣政府列冊管理中，依前揭說明，難認被繼承人遺留之土地已屬國
        有，是該土地應為繼承人所公同共有，再查被繼承人陳沈挽所有之該土地，
        並未經繼承人辦理繼承登記，其應由Ｚ○○、Ｃ○○、Ａ○○、Ｔ○○、亥
        ○○、Ｂ○○、Ｈ○○、丙○○、丁○○、戊○○、Ｙ○○○、巳○○○、
        午○○○、辰○○、己○○、癸○○、庚○○、辛○○、丑○○、子○○、
        寅○○、申○○○、Ｗ○○○、Ｖ○○○等二十三人共同繼承，有繼承系統
        表及戶籍謄本可稽，惟原告原列管理人台南縣政府為被告，於訴訟進行中，
        經本院闡明後，乃撤回對台南縣政府之起訴，而追加Ｚ○○等二十三人為被
        告，承受訴訟程序，其追加自屬合法，應予准許，合先敘明。
乙、得心證之理由：
    一、本件原告主張：坐落台南縣新營市○○段四０五之九地號、地目建、面積０
        ．一四六九公頃，及同段四０五之二地號、地目建、面積０．００一九公頃
        土地為兩造所共有（兩造之應有部分詳如起訴狀所附之附表一），兩造間並
        無不可分割之協議，亦無因使用目的不能分割之情形，然因兩造間無法達成
        分割協議，故訴請裁判分割等情，業據其提出與所述相符之土地登記簿謄本
        為證，並為被告所不爭執，應堪信原告之主張為真實。
　　二、按因繼承取得不動產者，非經登記，不得處分其物權。民法第七百五十九條
    　　亦有明文。而共有之不動產之共有人中之一人死亡，他共有人請求分割共有
    　　物時，為求訴訟經濟起見，可許原告就請求繼承登記及分割共有物之訴合併
    　　提起，即以一訴請求該死亡共有人之繼承人辦理繼承登記並請求該繼承人於
    　　辦理繼承登記時，與原告及其餘共有人分割共有之不動產（最高法院七十年
    　　第一次民事庭總會決議參照）。查本件共有人之一陳塗已於八十二年三月六
    　　日死亡，其繼承人為原告及被告玄○○、Ｏ○○、酉○○○、Ｋ○、天○○
    　　、Ｐ○○、Ｎ○○、Ｍ○○、乙○○○、Ｒ○○、Ｉ○○、Ｄ○○、Ｊ○○
    　　等十四人；另一共有人陳沈挽則於六十六年十二月六日死亡，其繼承人為被
    　　告Ｚ○○、Ｃ○○、Ａ○○、亥○○、Ｂ○○、Ｈ○○、丙○○、丁○○、
    　　戊○○、Ｙ○○○、巳○○○、午○○○、辰○○、己○○、癸○○、庚○○、辛○○、丑○○、子○○、寅○○、申○○○、Ｗ○○○、Ｖ○○○等
      　二十三人，此有戶籍謄本及繼承系統表在卷可稽，且上開繼承人對於所繼承
        之系爭土地之應有部分迄未辦理繼承登記，亦有土地登記簿謄本附卷可按。
    　　從而，原告請求各該繼承人即被告玄○○等十四人及被告Ｚ○○等二十三人
    　　，應先分別就各被繼承人陳塗及陳沈挽於系爭土地之應有部分辦理繼承登記
    　　，於法要無不合，應予准許。
　　三、又按共有人得隨時請求分割共有物，但因物之使用目的不能分割或契約定有
　　　　不可分割之期限者，不在此限；又共有物之分割，依共有人協議之方法行之
　　　　，分割方法不能協議者，法院得依任何共有人之聲請，以原物分配於各共有
　　　　人，民法第八百二十三條第一項、第八百二十四條第一項第一款分別定有明
　　　　文。查系爭四０五之九、之二地號二筆土地其地目均為建，並無法令禁止分
　　　　割之限制，又兩造間並無不為分割之約定，依其使用目的，亦無不能分割之
　　　　情形，兩造復無法協議分割，則原告依前揭法條之規定，訴請判決分割，於
　　　　法洵無不合，應予准許。
　　四、再按共有物之分割，應由法院依民法第八百二十四條命為適當之分配，不受
　　　　當事人主張之拘束。又分割共有物時，法院應參酌當事人之聲明、共有物之
　　　　性質、經濟效用及全體共有人之利益等因素公平為之。經查：系爭四０五之
　　　　二地號之土地，地形呈窄長之三角形，且全部面積僅有十九平方尺，應屬無
　　　　法發揮其土地使用效益之畸零地，而其共有人又多達四十八人，其分割方法
　　　　尚難週全，惟共有人表示不願繼續保持共有，且兩造就該筆土地之分割方法
　　　　如附圖甲案所示，亦均不爭執。又查系爭四０五之二地號左上方緊鄰之四０
　　　　一之三十一地號為原告與被告Ｉ○○、Ｊ○○、Ｒ○○、Ｄ○○等五人共有
　　　　，故將四０五之二地號之上方緊鄰四０一之三十一地號處即附圖甲案Ａ之部
　　　　份分歸予原告與被告Ｉ○○、Ｊ○○、Ｒ○○、Ｄ○○等五人維持共有，俾
　　　　可與上方緊鄰之四０一之三十一地號土地合併利用，以解決畸零地之困難使
　　　　用，而增進土地效益。再就被繼承人陳塗之應有部分，因繼承人表示不願共
　　　　有而希望分為兩個部份，且分歸予陳塗之配偶一系子孫之部份更宜與Ａ部份
　　　　緊鄰，故Ｂ１部份應分歸予陳塗配偶一系之原告與被告玄○○、Ｏ○○、Ｋ
　　　　○、天○○、酉○○○、Ｉ○○、Ｊ○○、Ｒ○○、Ｄ○○等十人維持共有
　　　　，而Ｂ２部份則分歸予陳塗小妾一系之子孫被告Ｐ○○、Ｍ○○、Ｎ○○、
　　　　乙○○○等四人維持共有，應認允當。綜參以上各情，爰就系爭四０五之二
　　　　地號土地，定分割方法如主文第四項所示。
　　五、又查，系爭四０五之九地號土地地形完整，南側臨復興路，並隔鄰同段四０
        五之十四地號土地為被告Ｉ○○等人所共同，西邊則臨民生路，其上除被告
        Ｓ○○所有之建物，及被告壬○○、卯○○各所有之二層樓房，表示希望保
        留不要拆除，其他多棟已老舊房屋，為鐵皮屋或四合院古厝，屋齡已甚老，
        所有人並未表示欲保留等情，業經本院會同台南縣鹽水地政事務所勘測現場
        屬實，製作系爭土地使用現況之現埸圖在卷可憑，並經在場之兩造陳明在卷
        （見九十年一月五日勘驗筆錄），應堪認為真實。又查系爭土地之分割方法
        ，有原告及被告玄○○、壬○○、卯○○、酉○○○、Ｋ○、天○○、Ｏ○○、Ｒ○○、Ｉ○○、Ｊ○○、Ｄ○○主張如附圖甲案，被告Ｓ○○主張之
        附圖乙案，被告Ｌ○、Ｈ○○、宇○○○、宙○○、Ｑ○○、戌○○、台南
        縣新營市農會、Ａ○○、Ｃ○○主張之附圖丙案，及被告Ｎ○○就附圖甲、
        丙案提出修正案，希望分得附圖甲案之Ｇ１部分。至台南縣鹽水地政事務所
        於八十九年九月十四日依原告之主張所製作之分割方案，然已據原告修正為
        甲案，爰就兩造所提出之分割方案分述如下：
    （一）如附圖甲案係原告及被告玄○○、壬○○、卯○○、酉○○○、Ｋ○、陳
          玉霞、Ｏ○○、Ｒ○○、Ｉ○○、Ｊ○○、Ｄ○○所提出，經查，依該分
          割方案，被告Ｓ○○所有之房屋及被告壬○○、卯○○所現有之尚堪新且
          欲保留使用之二層樓房，均可分得各該樓房之基地使用，而符合系爭土地
          目前使用現況，且各共有人所分得之土地均面臨道路足供通行，雖被告陳
          介宇辯稱：被告Ｓ○○及原告黃○○○早已離鄉他遷，在未經共有人同意
          ，占用共有地精華地段，建屋出租，坐享鉅額租金之利一事云云，惟系爭
          土地為兩造所共有，被告Ｓ○○、壬○○、卯○○等人於搭建現有房屋時
          ，勢必取得其他共有人之同意始得建築，足見上開共有人之使用範圍，應
          認係經共有人同意之分管位置。又查，系爭四０五之九地號左下方緊鄰之
          四０五之四地號為原告與被告Ｉ○○、Ｊ○○、Ｒ○○、Ｄ○○等五人共
          有，且四０五之九地號左下角處之建物即台南縣新營市○○路一二八號亦
          為原告與被告Ｉ○○、Ｊ○○、Ｒ○○、Ｄ○○等五人共有，且就被繼承
          人陳塗之應有部分，由於原告與被告玄○○、Ｏ○○、Ｋ○、天○○、郭
          陳玉雲、Ｉ○○、Ｊ○○、Ｒ○○、Ｄ○○等十人係屬陳塗之配偶一系之
          子孫，而被告Ｐ○○、Ｍ○○、Ｎ○○、乙○○○等四人則係屬陳塗之小
          妾一系之子孫，兩系之間素不和睦，是以均表示分為兩部份各自共有，參
          酌上情，將四０五之九地號之左下角即附圖甲案Ｈ部份分歸予原告與被告
          Ｉ○○、Ｊ○○、Ｒ○○、Ｄ○○等五人維持共有俾可與下方緊鄰之四０
          五之十四地號土地暨其上之建物為合併利用以增進效益。至於就被繼承人
          陳塗之應有部分，如附圖甲案Ｇ１部份應分歸予陳塗配偶一系之原告與被
          告玄○○、Ｏ○○、Ｋ○、天○○、酉○○○、Ｉ○○、Ｊ○○、Ｒ○○
          、Ｄ○○等十人維持共有，與被告Ｉ○○、Ｊ○○、Ｒ○○、Ｄ○○等五
          人分得之Ｈ部份緊鄰，如此始易與Ｈ部份合併利用而增進地利，而附圖甲
          案Ｇ２部份則分歸予陳塗小妾一系之被告Ｐ○○、Ｍ○○、Ｎ○○、王陳
          碧霞等四人維持共有，符合土地現狀及使用效益。雖被告Ｎ○○另辯稱：
          被告Ｎ○○自出生後即居住租厝至今有五十幾年之久，祖厝基地坐落於複
          丈圖示Ｈ與Ｇ之中間位置，除了被告Ｎ○○及子女居住外，並供俸歷代祖
          先牌位，數十年如一，均由陳情人祭祀上香，其餘家族（欲分割共圖示Ｈ
          、Ｇ1、Ｇ2、Ｆ）均住在外地並未居住在圖示Ｈ、Ｇ1、Ｇ2、Ｆ之土地上
          ，希望由被告Ｎ○○分得Ｇ１部分云云，惟查，該四合院古厝已老舊不堪
          ，且該古厝為被繼承人陳塗所遺留，應為原告及被告玄○○、Ｏ○○、陳
          絹、天○○、酉○○○、Ｉ○○、Ｊ○○、Ｒ○○、Ｄ○○等人，與同為
          繼承人之被告Ｐ○○、Ｍ○○、Ｎ○○、乙○○○所共有，該古厝自不因
          分歸何方繼承人而須拆除，影響其供奉祭祀祖先，是被告Ｎ○○前揭所辯
          ，自不足採。
  　（二）如附圖乙案所示分割方案，係被告Ｓ○○所提出，其與前揭附圖甲案不同
        　之處，乃在附圖甲案將附圖乙案所示之Ｇ部分，分為Ｇ１及Ｇ２部分，而
        　由原告酉○○○、Ｋ○、天○○、Ｏ○○、Ｒ○○、Ｉ○○、Ｊ○○、陳
        　昭蓉，及被告Ｐ○○、Ｍ○○、Ｎ○○、乙○○○等四人分屬不同母系之
        　子孫，而上開共有人並於本院審理中陳明不願繼續維持共有。按分割共有
        　土地之目的，在於廢止土地共有關係，是以土地分割後，應使共有關係消
        　滅或減少，否則顯有違反分割土地之目的。是以，依該方案即附圖乙案，
        　使原告黃○○○與被告Ｎ○○等十四人繼續共有，乃違反上開共有人希分
        　為兩部分而分得土地之意願外，且土地分割後，強迫不願繼續共有之人維
        　持共有關係，無異增加日後土地利用之不便，亦有違分割共有土地之目的
        　，顯非適當，自不足採。
    （三）如附圖丙案為被告Ｌ○、Ｈ○○、宇○○○、宙○○、Ｑ○○、戌○○、
          台南縣新營市農會、Ａ○○、Ｃ○○所提出。經查，該方案中，被告陳樹
          王分得之Ｃ部分，因寬度僅十公尺（面臨民生路之寬度），而現有房屋寬
          度為十六公尺，則被告Ｓ○○之房屋必將被拆除而有損害，被告卯○○、
          林清海分得之Ｇ、Ｈ部分，亦與渠等現有房屋之位置不盡相符，渠二人之
          房屋亦會被拆除致受有損害。由於上開房屋並非老舊至不堪使用程度，若
          因分割而須被拆，顯與共有人欲保存房屋之意願有違，且將足堪使用之房
          屋拆除，徒增共有人重建房屋之負擔，對上開共有人顯然不利。至被告陳
          介宇雖又抗辯：依甲、乙方案會造成多數畸型地，影響土地利用價值及經
          濟效益，且分得土地位置之不同其土地價值相差四倍，造成分得土地之價
          值不公平云云。惟查甲案之分割方法，符合各共有人維持現有房屋之完整
          性及各共有人使用現況，且依此分割方式對共有人就土地利用及經濟效益
          考量之影響甚微，已如前述。更何況系爭土地北面面臨博愛街，目前博愛
          街僅有小部分土地尚未徵收，致未與民生路相接，但並非無路出入之袋地
          ，因該街東邊與其他道路相通，日後博愛街開通，該部分土地價值之增漲
          ，顯然可期，而系爭土地南面面臨復興路，西面面臨民生路，但非直接與
          道路相接，均須經由其他地號土地方與道路相通，是以該部分土地之價值
          與面臨博愛街之土地價值相差甚微，故各共有人分得之土地價值亦難謂有
          相差懸殊之情形。再按分割共有土地之目的，在於廢止土地共有關係，是
          以，該方案中，將被告戌○○、宙○○、Ｑ○○、新營市農會維持共有，
          被告壬○○、陳沈金蓮、Ｇ○○保持共有，原告黃○○○與被告Ｎ○○等
          十四人繼續共有，除未慮及原告黃○○○與被告Ｉ○○、Ｊ○○、Ｒ○○
          、Ｄ○○等依應有部分五分之一比例維持共有而單獨分得土地之意願外，
          系爭土地分割後仍存在多人繼續共有之關係，增加日後土地利用之不便，
          亦有違分割共有土地之目的，亦非適當之分割方案。此外，該方案將被告
          戌○○、宙○○、Ｑ○○及新營市農會依應有部分六分之一比例維持共有
          ，但卻將渠等分得之土地分為Ａ部分及Ｄ部分，而未能使其合併使用，此
          種分割方式實非妥適，對土地之利用顯不經濟，且依該方案多數共有人分
          得部分土地為狹長形，就土地之利用而言，殊為不便，對各共有人自非有
          利。足見依該方案即附圖丙案之分割方法，亦非合理，自亦不可採。
    （四）至被告Ｎ○○另辯稱：被告Ｎ○○自出生後即居住租厝至今有五十幾年之
          久，祖厝基地坐落於複丈圖示Ｈ與Ｇ之中間位置，除了被告Ｎ○○及子女
          居住外，並供俸歷代祖先牌位，數十年如一，均由陳情人祭祀上香，其餘
          家族（欲分割共圖示Ｈ、Ｇ1、Ｇ2、Ｆ）均住在外地並未居住在圖示Ｈ、
          Ｇ1、Ｇ2、Ｆ之土地上，希望由被告Ｎ○○分得Ｇ１部分云云，而就被告
          Ｎ○○就附圖甲、丙案提出修正案，希望分得附圖甲案之Ｇ１部分。惟查
          ，該四合院古厝已老舊不堪，且該古厝為被繼承人陳塗所遺留，應為原告
          及被告玄○○、Ｏ○○、Ｋ○、天○○、酉○○○、Ｉ○○、Ｊ○○、陳
          慧珠、Ｄ○○等人，與同為繼承人之被告Ｐ○○、Ｍ○○、Ｎ○○、王陳
          碧霞所共有，該古厝自不因分歸何方繼承人而須拆除，影響其供奉祭祀祖
          先，已如前述，是被告Ｎ○○執此主張修正甲案，亦非可取。
　　（五）綜上所述，本院斟酌系爭土地之現有使用狀況、對外通行問題、位置及土
    　　　地整體利用之經濟性及共有人間分割利益之均衡等情，認附圖甲案之分割
    　　　方式，不但可發揮土地之經濟效用，亦兼顧全體共有人之利益及對外通行
    　　　問題，為適當之分割方法，爰判決分割如主文第三項所示。
六、按敗訴之行為，按當時之訴訟程度為伸張或防衛權利所必要者，因該行為所生之
    費用，法院得酌量情形命敗訴之當事人負擔其一部。民事訴訟法第八十一條第二
    款定有明文。本件兩造同意分割，惟因分割方法兩造無法達成協議，被告於訴訟
    進行中提出分割方案，為伸張及防衛權利所必要依前揭說明，本院認本件訴訟費
    用應由兩造依附表所示之比例負擔，併此敘明。
七、結論：本件原告之訴為有理由，依民事訴訟法第三百八十五條第一項前段、第七
    十八條、第八十一條第二款、第八十五第一項但書，判決如主文。
中　　　華　　　民　　　國　　九十一　　年　　　九　　　月　　十八　　日
                              臺灣臺南地方法院民事第二庭
　　　　　　　　　　　　　　　　　　法　　　官　蔡　美　美
右為正本係照原本作成
如對本判決上訴，須於判決送達後廿日內向本院提出上訴狀（應附繕本）
中　　　華　　　民　　　國　　九十一　　年　　　九　　　月　　十九　　日
　　　　　　　　　　　　　　　　　　法院書記官　杜　孟　珍
附表
┌──┬────────┬───────┬──┬────┬───────┐
│編號│共     有     人│負  擔  比  例│編號│共 有 人│負  擔  比  例│
├──┼────────┼───────┼──┼────┼───────┤
│ １ │黃○○○　　　　│萬分之一七０　│  │Ｊ○○  │萬分之一七０　│
├──┼────────┼───────┼──┼────┼───────┤
│ ２ │Ｌ○　　　　　　│萬分之二五一０│  │Ｃ○○  │萬分之一六五　│
├──┼────────┼───────┼──┼────┼───────┤
│ ３ │Ｓ○○　　　　　│萬分之一六五０│  │Ａ○○  │萬分之一六五　│
├──┼────────┼───────┼──┼────┼───────┤
│ ４ │Ｈ○○　　　　　│萬分之一０００│  │Ｚ○○  │萬分之一０　　│
├──┼────────┼───────┼──┼────┼───────┤
│ ５ │宇○○○　　　　│萬分之三００　│  │辰○○  │萬分之一０　　│
├──┼────────┼───────┼──┼────┼───────┤
│ ６ │Ｑ○○　　　　　│萬分之四五０　│  │己○○  │萬分之二　　　│
├──┼────────┼───────┼──┼────┼───────┤
│ ７ │宙○○　　　　　│萬分之四五０　│  │癸○○  │萬分之二　　　│
├──┼────────┼───────┼──┼────┼───────┤
│ ８ │戌○○　　　　　│萬分之四五０　│  │庚○○  │萬分之二　　　│
├──┼────────┼───────┼──┼────┼───────┤
│ ９ │壬○○　　　　　│萬分之三五０　│  │辛○○  │萬分之二　　　│
├──┼────────┼───────┼──┼────┼───────┤
│ １０ │台南縣新營市農會│萬分之四五０　│  │亥○○  │萬分之一    　│
├──┼────────┼───────┼──┼────┼───────┤
│  │卯○○　　　　　│萬分之五二０　│  │Ｂ○○  │萬分之一　　　│
├──┼────────┼───────┼──┼────┼───────┤
│  │玄○○　　　　　│萬分之七二  　│  │丙○○  │萬分之一　　　│
├──┼────────┼───────┼──┼────┼───────┤
│  │Ｏ○○　　　　　│萬分之七二  　│  │丁○○  │萬分之一　　　│
├──┼────────┼───────┼──┼────┼───────┤
│  │酉○○○　　　　│萬分之七二  　│  │戊○○  │萬分之一　　　│
├──┼────────┼───────┼──┼────┼───────┤
│  │Ｋ○  　　　　　│萬分之七二  　│  │Ｙ○○○│萬分之一　　　│
├──┼────────┼───────┼──┼────┼───────┤
│  │天○○　　　　　│萬分之七二  　│  │翁王秀鶯│萬分之一　　　│
├──┼────────┼───────┼──┼────┼───────┤
│  │Ｐ○○　　　　　│萬分之七二  　│  │午○○○│萬分之一　　　│
├──┼────────┼───────┼──┼────┼───────┤
│  │Ｎ○○　　　　　│萬分之七二  　│  │丑○○  │萬分之一　　　│
├──┼────────┼───────┼──┼────┼───────┤
│  │Ｍ○○　　　　　│萬分之七二  　│  │子○○  │萬分之一　　　│
├──┼────────┼───────┼──┼────┼───────┤
│  │乙○○○　　　　│萬分之七二  　│  │寅○○  │萬分之一　　　│
├──┼────────┼───────┼──┼────┼───────┤
│  │Ｒ○○　　　　　│萬分之一七０　│  │沈月霞  │萬分之一　　　│
├──┼────────┼───────┼──┼────┼───────┤
│  │Ｉ○○　　　　　│萬分之一七０　│  │Ｗ○○○│萬分之一　　　│
├──┼────────┼───────┼──┼────┼───────┤
│  │Ｄ○○　　　　　│萬分之七二  　│  │董沈月華│萬分之一　　　│
└──┴────────┴───────┴──┴────┴───────┘
